【裁判字號】    98,訴,3610
【裁判日期】    981029
【裁判案由】    偽造文書等
【裁判全文】
臺灣板橋地方法院刑事判決              98年度訴字第3610號
公  訴  人  台灣板橋地方法院檢察署檢察官
被      告  甲○○
            丙○○
上列被告等因偽造文書等案件，經檢察官提起公訴（98年度偵字
第24216 號），被告二人於準備程序中對被訴事實為有罪之陳述
，本院合議庭裁定由受命法官改依簡式審判程序獨任審理，判決
如下：
    主      文
甲○○共同行使偽造公文書，足以生損害於公眾及他人，處有期
徒刑壹年貳月。扣案如附表所示之物均沒收。
丙○○共同行使偽造公文書，足以生損害於公眾及他人，處有期
徒刑壹年貳月。扣案如附表所示之物均沒收。
    事      實
一、甲○○、丙○○依其等社會生活經驗及智識程度，均明知受
    他人指示收取來路不明之款項，將成為詐欺集團詐取不法贓
    款之共犯，竟與真實年籍、姓名不詳、自稱「東義」、「小
    黑」、「阿正」、「眼鏡仔」等成年男子及其所屬之詐騙集
    團成員，共同基於意圖為自己不法所有而冒充公務員、行使
    偽造公文書、特種文書以詐欺取財之犯意聯絡，先由該詐騙
    集團成員於民國98年8 月21日上午，撥打電話予乙○○，佯
    稱其等為「台北市政府警察局警員謝宏滿、黃明招」、「台
    灣台北地方法院法官李英豪」等人，向乙○○詐稱「渠涉嫌
    洗錢，須依其指示提領款項交其保管」，致乙○○陷於錯誤
    ，而於同日下午起，陸續在台北縣樹林市○○路「育林國小
    」前，將新台幣（下同）四十萬元、六十萬元、四十五萬元
    、一百萬元（合計二百四十五萬元）交付予自稱「法務部監
    管科書記官林明宏」之丙○○，丙○○即交付偽造之台北地
    檢署偵查卷宗封面、政務科公文等偽造公文書（其上分別有
    偽造之台北地院關防、台北地檢署關防等公印文及法官李英
    豪、檢察官李嘉明等私印文），以取信乙○○，再將詐得款
    項交回予詐騙集團成員。該詐騙集團成員於詐得前開款項後
    ，食髓知味，復承前犯意，於98年8 月31日，由「阿正」將
    詐騙集團所有之衛星導航機1 台、行動電話4 支（含門號
    0000-000000 號、0000-000000 號、0000-000000 號、0000
    -000000 號ＳＩＭ卡各1 枚）、車號４３３２－ＴＹ號自用
    小客車、偽造「台灣省台北地檢署印」公印1 枚、紅色印泥
    2 盒、黑色手提包1 只、襯衫、領帶、西裝褲各1 件、皮鞋
    1 雙等物，在台中市○○路、文心路口，交付予甲○○，嗣
    於同日晚間10時許，在同一地點，將行動電話2 支（含門號
    0000-000000 號、0000-000000 號ＳＩＭ卡各1 枚）交付予
    丙○○，供與甲○○、丙○○二人聯絡、前往「阿正」指定
    地點向遭詐騙者收取款項（即俗稱之「車手」）。該詐騙集
    團成員旋於98年9 月1 日上午10時許，再度撥打電話予乙○○，詐稱「須依其指示將退休金交其保管」，欲向乙○○行
    騙，乙○○察覺有異，假意配合，約定於同日下午4 時20
    分許，在台北縣樹林市○○路、復興路口前交款，惟已先行
    報警處理。該詐騙集團成員則於同日下午，指示甲○○駕車
    搭載丙○○，推由丙○○於同日下午4 時20分許，在該處提
    示上開偽造「林明宏書記官」識別證（其上有偽造「林明宏
    」署押1 枚），主張其係林明宏書記官，執行監管業務，欲
    向乙○○取款，以上均足生損害於司法人員依法執行職務及
    乙○○。嗣為事先埋伏之警員當場查獲，扣得前開偽造公文
    書、識別證、公印、行動電話、印泥、衛星導航機、行動電
    話、車號４３３２－ＴＹ號自用小客車等物。
二、案經乙○○訴由桃園縣政府警察局移送台灣板橋地方法院檢
    察署檢察官偵查起訴。
    理      由
一、本案被告甲○○、丙○○二人所犯係死刑、無期徒刑、最輕
    本刑為三年以上有期徒刑以外之罪，且非高等法院管轄之第
    一審案件，其等於準備程序中就被訴事實為有罪之陳述，經
    本院告知簡式審判程序之旨，並聽取公訴人、被告二人之意
    見後，經合議庭裁定由受命法官獨任進行簡式審判程序，合
    先敘明。
二、上揭事實，業據被告二人於本院審理時坦承不諱，並經證人
    乙○○於警詢時證述屬實，復有扣案行動電話、偽造之公文
    書、識別證、公印等件在卷可稽，足認被告二人自白核與事
    實相符，堪以採信。本案事證明確，被告犯行，洵堪認定。
三、論罪部分：
（一）核被告甲○○、丙○○二人所為，均係犯刑法第158 條第
      1 項之僭行公務員職權罪（指冒充警員、法官、書記官部
      分）、第216 條、第212 條之行使偽造特種文書罪（指提
      示偽造識別證部分）、第216 條、第211 條之行使偽造公
      文書罪（指提示偽造偵查卷宗封面、政務科公文部分）、
      第339 條第1 項之詐欺取財罪（指第一次詐得二百四十五
      萬元部分、第339 條第3 項、第1 項之詐欺取財未遂罪（
      指第二次欲詐欺退休金而不遂部分）。
（二）被告二人及該詐騙集團成員在偽造偵查卷宗封面、政務科
      公文上偽造台北地院關防、台北地檢署關防等公印文、法
      官李英豪、檢察官李嘉明等私印文、在偽造識別證上偽造
      林明宏署押之行為，分別為偽造公文書、偽造特種文書之
      階段行為；而偽造公文書、特種文書後復持以行使，其偽
      造之低度行為，應為其行使之高度行為所吸收，均不另論
      罪。被告二人與「東義」、「小黑」、「阿正」、「眼鏡
      仔」等成年男子、及詐騙集團成員間，就前開犯行，有犯
      意聯絡及行為分擔，為共同正犯。至被告二人係基於單一
      僭行公務員職權、行使偽造公文書、特種文書以詐欺取財
      之犯意，觸犯上開數罪名，為想像競合犯，應從一重之行
      使偽造公文書罪處斷（公訴意旨認應分論併罰，尚有誤會
      ，附此敘明）。
四、爰審酌被告二人之素行、犯罪之動機、目的均僅為一己之私
    利、依詐騙集團成員指示擔任車手、詐取贓款，增加被害人
    尋求救濟及治安機關查緝犯罪之困難，危害被害人財產安全
    及社會治安，及犯罪後坦承犯行，態度尚屬良好等一切情狀
    ，分別量處如主文所示之刑，以示懲儆。
五、扣案如附表所示之行動電話、黑色手提包、襯衫、領帶、西
    裝褲、皮鞋、衛星導航機、印泥、偽造公文書、特種文書等
    件，為該詐騙集團成員所有，供其等與被告二人共犯本案犯
    罪所用之物，爰依刑法第38條第1 項第2 款規定沒收。扣案
    「台灣省台北地檢署印」1 枚，為偽造之印章，應依刑法第
    219 條規定宣告沒收。至如附表所示之偽造「台灣省台北地
    方法院印」、「台灣省台北地檢署印」等公印文、偽造「李
    英豪」、「李嘉明」等私印文、偽造「林明宏」署押等物，
    因已隨同該等偽造公文書、特種文書沒收，爰不另依刑法第
    219 條規定重複為沒收之宣告，附此敘明。
據上論斷，應依刑事訴訟法第273 條之1 第1 項、第299 條第1
項前段，刑法第28條、第339 條第1 項、第3 項、第158 條第1
項、第216 條、第211 條、第212 條、第55條、第38條第1 項第
2 款、第219 條，刑法施行法第1 條之1 ，判決如主文。
本案經檢察官馮君傑到庭執行職務。
中    華    民    國    98    年    10    月    29    日
                  刑事第17庭  法  官  林鈺琅
以上正本證明與原本無異。
如不服本判決，應於收受送達後10日內，向本院提出上訴狀，並
應敘述具體理由；其未敘述上訴理由者，應於上訴期間屆滿後20
日內，向本院補提理由書（均須按他造當事人之人數附繕本），
「切勿逕送上級法院」。
                                書記官  林蔚然
中    華    民    國    98    年    10    月    29    日
附表：
┌──┬──────────────────────────┐
│編號│ 應  沒  收  之  物  品  及  數  量                 │
├──┼──────────────────────────┤
│ 一 │行動電話陸支（含0000000000號、０９１３４０│
│    │５３１０號、0000000000號、00000000│
│    │４３號、0000000000號、0000000000│
│    │號、0000000000號ＳＩＭ卡各壹枚）。        │
├──┼──────────────────────────┤
│ 二 │偽造之「台灣省台北地檢署印」印章壹枚。              │
├──┼──────────────────────────┤
│ 三 │偽造台北地檢署偵查卷宗封面伍紙（其中有偽造「台灣省台│
│    │北地檢署印」公印文貳枚）。                          │
├──┼──────────────────────────┤
│ 四 │偽造台北地檢署政務科公文伍紙（其上有偽造「李英豪」、│
│    │「李嘉明」署押各壹枚、「台灣省台北地院印」公印文貳枚│
│    │、「台灣省台北地檢署印」公印文參枚）。              │
├──┼──────────────────────────┤
│ 五 │偽造台灣省法務部行政執行署書記官林明宏識別證壹張（其│
│    │上有偽造「林明宏」署押壹枚。                        │
├──┼──────────────────────────┤
│ 六 │黑色手提包壹只、襯衫、領帶、西裝褲各壹件、皮鞋壹雙、│
│    │衛星導航機壹台、印泥貳盒等物。                      │
└──┴──────────────────────────┘
附錄本案論罪科刑法條全文：
刑法第158 條：（僭行公務員職權罪）
  冒充公務員而行使其職權者，處三年以下有期徒刑、拘役或五
  百元以下罰金。
  冒充外國公務員而行使其職權者，亦同。
刑法第218 條：（偽造盜用公印或公印文罪）
  偽造公印或公印文者，處五年以下有期徒刑。
  盜用公印或公印文足以生損害於公眾或他人者，亦同。
刑法第216 條：（行使偽造變造或登載不實之文書罪）
  行使第二百十條至第二百十五條之文書者，依偽造、變造文書
  或登載不實事項或使登載不實事項之規定處斷。
刑法第212 條：（偽造變造特種文書罪）
  偽造、變造護照、旅券、免許證、特許證及關於品行、能力服
  務或其他相類之證書、介紹書，足以生損害於公眾或他人者，
  處一年以下有期徒刑、拘役或三百元以下罰金。
刑法第211 條：（偽造變造公文書罪）
  偽造、變造公文書，足以生損害於公眾或他人者，處一年以上
  七年以下有期徒刑。
刑法第339 條：（普通詐欺罪）
  意圖為自己或第三人不法之所有，以詐術使人將本人或第三人
  之物交付者，處五年以下有期徒刑、拘役或科或併科一千元以
  下罰金。
  以前項方法得財產上不法之利益或使第三人得之者，亦同。
  前二項之未遂犯罰之。


司法院資訊處製作；財團法人民間司法改革基金會備份。
